臺灣士林地方法院刑事判決　　　　　　　 96年度訴字第743號
公　訴　人　臺灣士林地方法院檢察署檢察官
被　　　告　甲○○
　　　　　　　　　　（另案於臺灣臺北監獄士林分監執行中）
選任辯護人　李弘仁律師
被　　　告　己○○
　　　　　　　　　　（
選任辯護人　謝佩玲律師
選任辯護人　薛郁蕙律師
被　　　告　乙○○
　　　　　　　　　　之3（
選任辯護人　連世昌律師
選任辯護人　邱雅文律師
被　　　告　丙○○
　　　　　　　　　　（另案於臺灣臺北監獄士林分監執行中）
指定辯護人　本院公設辯護人　丁○○
上列被告因強盜案件，經檢察官提起公訴（96年度偵字第7743號）
，本院判決如下：
    主  文
甲○○、丙○○、己○○、乙○○結夥三人以上強盜，甲○○、
丙○○各處有期徒刑柒年拾月，己○○處有期徒刑柒年貳月，乙○○處有期徒刑柒年肆月。
    事  實
一、甲○○、丙○○、己○○、乙○○共同基於意圖為自己不法
    所有之犯意聯絡，於民國96年2 月16日上午2 時56分許，至
    臺北巿士林區○○路○ 段50巷10號全家便利超商，先由己○○、乙○○進入佯稱借廁所及購買啤酒，騙使店員戊○○進
    入倉庫拿貨，甲○○、丙○○隨即進入店內，戊○○聞聲自
    倉庫走出，甲○○乃抓住戊○○衣領，徒手毆打戊○○臉部
    ，並將戊○○推進倉庫，由丙○○將戊○○壓制在地，並徒
    手毆打戊○○頭部，致戊○○臉部、頭部受傷（傷害部分未
    據告訴），丙○○並向戊○○佯稱有持槍，致使戊○○不能
    抗拒，任由甲○○於櫃檯搜括財物。丙○○隨而強取戊○○
    後右褲袋內之皮夾，交給在旁把風之己○○，由己○○取出
    戊○○皮夾內之現金新臺幣（下同）1 萬6500元。甲○○自
    櫃檯取走全家便利超商所有之價值約6000元之電話儲值卡乙
    批、收銀機內現金1 萬4000元及戊○○所有之ＮＯＫＩＡ手
    機乙具、遊戲機乙台等財物後，乙○○即先行走出倉庫至櫃
    檯前與甲○○會合離開現場，倉庫內丙○○、己○○聽聞超
    商大門發出聲響，得知甲○○、乙○○已離開，亦隨後逃離
    現場。事後4 人平分甲○○自超商取走之贓款1 萬4000元，
    另電話儲值卡乙批、戊○○所有之手機、遊戲機則由甲○○
    獨得，丙○○、己○○2 人則再平分自戊○○處強取之贓款
    1 萬6500元。本案為警方查獲時，4 人均已將所分得之現金
    贓款花費殆盡。
二、案經臺北市政府警察局士林分局報告臺灣士林地方法院檢察
    署檢察官偵查起訴。
    理  由
壹、程序部分：
一、被害人戊○○於警詢、偵查所為之供述：
(一)按被告以外之人於審判外之言詞或書面陳述，除法律有規定
    者外，不得作為證據；被告以外之人於審判外之陳述，雖不
    符刑事訴訟法第159 條之1 至第159 條之4 之規定，而經當
    事人於審判程序同意作為證據，法院審酌該言詞陳述或書面
    陳述作成時之情況，認為適當者，亦得為證據。當事人、代
    理人或辯護人於法院調查證據時，知有第159 條第1 項不得
    為證據之情形，而未於言詞辯論終結前聲明異議者，視為有
    前項之同意。刑事訴訟法第159 條第1 項、第159 條之5 分
    別定有明文。本件被害人戊○○於警詢所為之陳述，雖屬審
    判外之陳述，公訴人、被告甲○○及其辯護人、被告丙○○
    及其辯護人均未於本院言詞辯論終結前聲明異議，被告己○○及其辯護人並明確表示無意見（本院卷第106 頁），故戊○○於警詢之供述，就被告甲○○、丙○○、己○○所涉犯
    行，應具證據能力。
(二)被告乙○○之辯護人雖辯稱：被害人戊○○於警詢所為供述
    為審判外陳述且未經詰問，無證據能力云云（本院卷第110-
    2 頁）。惟按詰問權係指訴訟上當事人有在公判庭輪流盤問
    證人之權利，應認當事人具有處分權。得為證據之被告以外
    之人（共同被告及一般證人）於偵查中已依人證之調查方法
    ，具結陳述；或得為證據之被告以外之人（一般證人）於檢
    察事務官、司法警察官或司法警察調查中所為之陳述；雖該
    等陳述未經被告之詰問，然於審判中，被告仍非不得請求為
    詰問，使為完足調查之證據，此乃詰問權之補正所當然（最
    高法院96年度臺上字第1869號判決參照），被害人戊○○業
    於本院於審判期日傳喚到庭具結為證，並經檢辯雙方交互詰
    問，由法院依直接言詞審理檢視其證詞，當事人之反對詰問
    權得以完全行使，揆諸前揭說明，被害人戊○○於警詢就被
    告乙○○犯行之供述，應具證據能力。
二、共同被告甲○○、丙○○、己○○、乙○○於警詢、偵查所
    為之供述：
(一)被告甲○○及其辯護人、丙○○及其辯護人就相互間及其餘
    共同被告己○○、乙○○於警詢、偵查所為供述；被告己○○及其辯護人就共同被告甲○○於96年6 月20日第二次警詢
    筆錄除外之其餘共同被告於警詢、偵查之供述；被告乙○○
    及其辯護人就共同被告於偵查中供述之證據能力，均明確表
    示無意見（本院卷第70、71、77、78、100 、103 頁），故
    本件被告4 人於警詢、偵查所為供述之證據能力，於各被告
    表示無意見之範圍內，均具證據能力。
(二)被告己○○及其辯護人、被告乙○○及其辯護人，雖否認共
    同被告甲○○於96年6 月20第二次警詢筆錄及其餘共同被告
    於警詢之供述有證據能力，惟按：刑事審判上之共同被告，
    係為訴訟經濟等原因，由檢察官或自訴人合併或追加起訴，
    或由法院合併審判所形成，其間各別被告及犯罪事實仍獨立
    存在。故共同被告對其他共同被告之案件而言，本質上屬於
    證人，此項得為證據之共同被告於審判外所為之陳述，倘被
    告於審判中未捨棄其詰問權，因其先前之陳述未經被告詰問
    ，應認屬於未經合法調查之證據，非為無證據能力，而禁止
    證據之使用。此項詰問權之欠缺，非不得於審判中由被告行
    使以補正，而完足為經合法調查之證據（最高法院96年度臺
    上字第3923號判決參照），本件共同被告甲○○、丙○○、
    己○○於審判期日經告知拒絕證言等權利後具結為證，並經
    詰問，渠等於警詢之供述，業於本院補正詰問權之欠缺並為
    完足之調查，應得作為本件犯罪之證據。
貳、實體部分：
一、訊據被告甲○○、丙○○、己○○就上揭犯行於本院坦承不
    諱，其等自白均出於自由意志，且與共同被告相互間以證人
    身分經具結後，所證述之犯罪情節一致，經核與被害人戊○○下列證述相符：案發當時約凌晨2 時56分，己○○與乙○○進來便利商店借廁所，一般超商廁所並不外借，但己○○
    跟伊說要買1 箱的台啤，伊就帶他們進去倉庫並借他們使用
    廁所，之後伊看到甲○○與丙○○衝進來，甲○○伊抓住並
    毆打伊臉部，並將伊推進倉庫，丙○○將伊壓在倉庫的角落
    打伊的頭部，並恐嚇說他有持槍；伊遭壓制在倉庫內時，己○○和乙○○一起站在倉庫內廁所附近，甲○○在櫃檯搶錢
    ；伊身上的皮夾係丙○○拿走，伊未注意他如何處理皮夾，
    伊掙脫後，看到皮夾丟在地上，皮夾內現金1 萬6500元已被
    取走；伊從店內攝影機看到甲○○拿走櫃檯的東西，乙○○
    只有經過櫃檯前，未進入櫃檯內收銀機處，乙○○係與甲○○用走的一起離開，乙○○先走出便利商店，他們是以便利
    商店進出時大門發生的聲音為訊號，丙○○及己○○聽到聲
    音以後，就跟著出去；伊並未看到被告4 人帶槍，其損失為
    身上金錢約1 萬6500元、行動電話1 具、收銀機內約1 萬
    4000元及點數儲值卡約5000元；行搶過程中，己○○並未向
    伊施暴或恐嚇，乙○○則站在旁邊看，乙○○從頭到尾並未
    阻止其餘3 人叫他們不要打伊或是不要拿東西等語（偵卷第
    7 、10頁，本院卷第180 至185 頁），復有扣案甲○○於超
    商內強取之行動電話NOKIA （序號000000000000000）1具及
    PS P遊戲機1 台之扣押物品目錄表、被害人戊○○具領贓物
    認領保管單各1 紙附卷可憑（偵卷第64、65頁），堪認被告
    甲○○、丙○○、己○○之任意性自白與事實相符，應足採
    信。
二、訊據被告乙○○就於上揭時地，與共同被告己○○一起進入
    全家便利超商借廁所乙節固不否認，惟矢口否認有何共同強
    盜犯行，辯稱：伊與甲○○、丙○○坐車到內湖找己○○，
    擬前往士林逛街才會到天母，己○○只是陪伊進去超商借廁
    所，並不是故意要引開店員，伊對於甲○○提議搶超商並不
    知情云云，其辯護人則辯稱：乙○○未與其他被告共同謀議
    本件犯行，其並無至超商櫃檯搜括財物之行為，亦無與其他
    被告分贓之情形云云。惟查：
(一)被告乙○○就本件犯行係共同被告甲○○提議，因缺錢花用
    起意搶超商，由共同被告己○○陪其進入超商借廁所，引開
    店員後，共同被告甲○○、丙○○隨後進入行搶等情，迭於
    警詢、偵查及本院明確供稱：伊與甲○○、己○○、丙○○
    等4 人一起向戊○○強盜，是甲○○提議要搶超商，甲○○
    叫己○○陪伊去借廁所，他跟丙○○會隨後跟進來，在賓館
    甲○○分給己○○、丙○○1 人各4 、5 千元，伊未分到任
    何錢，當時伊是甲○○女友，甲○○提議行搶時，伊並未表
    示意見等語（偵卷第37、155 、156 頁、本院96年度聲羈字
    第197 號卷第11、12頁），被告乙○○上揭自白與共同被告
    3 人所述之謀議犯罪、尋找目標及犯行分擔等情前後一致，
    足證被告乙○○於警詢、偵查及本院所為上開自白屬實，其
    於本院準備程序始翻異前詞，否認犯罪，所辯對本件犯罪不
    知情云云，殊無足採。
(二)共同被告甲○○、丙○○、己○○下列證述亦可證明被告乙○○犯行：
  1.共同被告甲○○證稱：伊與乙○○以前是男女朋友，伊與丙○○、乙○○3 人在基隆時即有討論行搶之事，嗣己○○來
    電，伊等3 人即搭計程車到內湖找己○○，4 人計劃到天母
    玩，但沒有錢，便起意搶超商，4 人先討論過行搶的事，伊
    提議到天母地區行搶；伊先去探路，回來告訴乙○○、己○○叫他們先進去借廁所，伊和丙○○則看時機進去，他們3
    人就聽伊的指揮並且點頭，也沒有說不去，當時4 人均已知
    道完整的行搶過程，就是大家同意才會一起去；乙○○、己○○進去借廁所的目的係為了將店員引到離倉庫比較近的地
    方，就是要把店員引到倉庫裡去；乙○○、己○○、丙○○
    在倉庫內，伊去櫃台拿東西，搜東西搜的差不多時，乙○○
    就走出來，伊即與乙○○一起離開，伊叫乙○○先去攔車，
    接著其他2 人也隨後離開，4 人到松山平分搶得款項，1 人
    分到4 千，伊與乙○○是男女朋友，故未將贓款分給乙○○
    ，乙○○和伊在一起時就花伊的錢等語（偵卷第152 、153
    頁，本院卷第187 至192 頁）。
  2.共同被告丙○○於本院證稱：伊和甲○○提議行搶，乙○○
    、己○○均同意，在基隆討論行搶時甲○○、乙○○均在場
    ，行搶目標是大家一起看好，就決定要一起去，分工內容即
    由己○○、乙○○先進去借廁所，把店員引到倉庫附近，伊
    和甲○○再進去；乙○○是甲○○女友，所以不用分錢，在
    基隆說要行搶時，乙○○並未說不要去等語（本院卷第195
    至200 頁）。
  3.共同被告己○○於本院證稱：甲○○在電話中問伊要不要去
    「賺錢」，伊大概知道他說「賺錢」的意思，甲○○並未說
    要到士林逛夜市，伊和乙○○借廁所的目的是為了要搶超商
    ，甲○○叫伊和乙○○先進去；伊等離開超商後，乙○○在
    計程車上玩搶得的電動，乙○○當時是甲○○女友，所以也
    算是有分到；乙○○去上廁所才可以進去倉庫裏面，分錢時
    乙○○有在場，在計程車上甲○○拿4000元給伊和丙○○，
    以及抵達賓館後，甲○○將搶來的東西攤放在床上，乙○○
    都有看到等語（本院卷第204 至207 頁）。
  4.自上揭共同被告甲○○、丙○○、己○○所為證述，足證被
    告乙○○自始即知悉本案之強盜計劃並參與分工，其與己○○以借廁所為由進入超商，無非係為騙使超商店員戊○○離
    開櫃檯，使共同被告甲○○、丙○○得以進入超商順利挾制
    戊○○而逞強盜之目的，故被告乙○○借廁所之舉，實係基
    於強盜之犯意聯絡；又按共同正犯間之意思之聯絡並不限於
    事前有所謀議，即僅於行為當時有共同犯意之聯絡者，亦屬
    之，且其表示之方法，亦不以明示通謀為必要，即相互間有
    默示之合致，亦無不可（最高法院73年度臺上字第2364號判
    例參照），被告乙○○不僅事前已詳知本案行搶計劃，亦確
    實依照計畫進入便利店內引誘店員戊○○離開櫃檯，便利被
    告甲○○、丙○○著手實行強盜行為，且被告乙○○亦在櫃
    檯收銀機前，俟被告甲○○搜刮財物得手後，與甲○○共同
    離去，並共同搭乘計程車前往賓館分贓，足徵被告乙○○確
    實有參與強盜計畫及分工。被告乙○○之選任辯護人雖辯稱
    ：乙○○並未與其他被告共同謀議本件犯行，其並無至超商
    櫃檯搜括財物之行為，亦無與其他被告分贓云云，惟縱被告
    乙○○未於被告甲○○提議行搶之際，明示願意配合強盜之
    分工，然其以實際行為配合本件強盜犯罪事實之實行，揆諸
    上開說明，被告乙○○與被告甲○○、己○○、丙○○等3
    人，已有犯意聯絡及行為分擔甚明。至被害人戊○○於本院
    證稱：乙○○並未進入櫃檯內收銀機，只是經過櫃檯前等語
    ，惟斯時被告甲○○已搜括櫃檯內財物完畢，被告乙○○依
    分工計畫自無再進入櫃檯收銀機之必要；況斯時被告甲○○
    、乙○○為男女朋友，乙○○與甲○○在一起時係由甲○○
    負擔其花費，有甲○○之證述可憑（本院卷第193 頁），故
    甲○○未另行分贓予乙○○；且乙○○於事後搭計程車離開
    現場途中，在車上玩甲○○搶得之遊戲機，亦有己○○之證
    述可佐（本院卷第206 頁），可證被告乙○○實質上享受贓
    款、贓物之利益，與分贓無異，被告乙○○及其辯護人之辯
    解，顯為事後卸責之詞，要無足取。
三、綜上，本案事證明確，被告甲○○、丙○○、己○○、乙○○犯行足堪認定，應依法論科。
四、核被告4 人所為，均係犯刑法第330 條第1 項之結夥三人以
    上強盜罪。被告4 人就上開犯行，有犯意聯絡及行為分擔，
    為共同正犯。被告甲○○之辯護人另辯稱被告甲○○罹有憂
    鬱症，無法控制暴力傾向，請依刑法第19條規定減刑云云；
    經查：被告甲○○雖曾經醫師診斷罹有憂鬱症與多重藥物濫
    用，然其於實施本件強盜犯行時之精神狀態，整體智能仍屬
    中等程度，與常人無異，其認知功能並無顯著損害，應未達
    到不能辨識其強盜行為違法性之程度，相較於普通人辨識強
    盜行為違法性之平均程度而言，並未顯著減低；更者，縱使
    被告甲○○小學時期曾罹患注意力不足過動症，但其於實施
    本強盜犯行之際，並無不可控制衝動，其不法行為係出於己
    意所實施，亦無欠缺依其辨識而行為之能力，因認被告甲○○應具完全之刑事責任能力，有行政院衛生署八里療養院96
    年9 月19日八療社區字第0960004272號函附被告甲○○精神
    鑑定報告書1 份在卷可稽（本院卷第240 至24 3頁），依上
    開鑑定報告結論，被告甲○○既具完全責任能力，即無刑法
    第19條規定之適用，辯護人所為減刑請求，尚屬無據。爰審
    酌被告4 人均值青年，不思正當工作以獲取財物，竟因缺錢
    花用即起意行搶並對超商店員施以強暴脅迫，惡性實屬重大
    ；惟被告甲○○、丙○○、己○○犯罪後均坦承犯行，而被
    告乙○○則飾詞否認卸責，兼衡被告4 人於本件犯罪分擔行
    為之輕重、其智識程度、品行、致被害人所生損害及其等犯
    後態度等一切情狀，認公訴人對被告甲○○、丙○○、己○○、乙○○分別求處有期徒刑8 年6 月、7 年6 月、7 年、
    11年，尚欠允當，爰分別量處如主文所示之刑。又被告己○○之辯護人另辯稱：被告己○○一時失慮犯案，惟事後坦承
    犯行並深知悔悟；丙○○之辯護人辯稱：被告丙○○行雖可
    議，然誤觸法網情有可憫，均請求依刑法第59條規定減刑云
    云。然本件被告己○○、丙○○犯罪並無足堪憫恕之處，無
    法依刑法第59條減刑，辯護人所請尚無足採，附此敘明。
據上論斷，應依刑事訴訟法第299 條第1 項前段，刑法第28條、
第330 條第1 項，判決如主文。
本案經檢察官白忠志到庭執行職務。
中　　華　　民　　國　　96　　年　　11　　月　　16　　日
                  刑事第三庭審判長法  官    杜惠錦
                                  法  官    梁哲瑋
                                  法  官    陳美彤
以上正本證明與原本無異。
如不服本判決，應於收受送達後10日內向本院提出上訴書狀。
                                  書記官    賴麗容
中　　華　　民　　國　　96　　年　　11　　月　　16　　日
